【裁判字號】    98,易,582
【裁判日期】    980728
【裁判案由】    偽造文書
【裁判全文】
臺灣屏東地方法院刑事判決               98年度易字第582號
公  訴  人  臺灣屏東地方法院檢察署檢察官
被      告  甲○○
                      4號
                    （另案在屏東監獄執行中）
上列被告因偽造文書案件，經檢察官提起公訴（98年度偵字第38
05號），被告於準備程序中就被訴事實為有罪之陳述，本院合議
庭裁定改依簡式審判程序審理，判決如下：
    主  文
甲○○偽造署押，足以生損害於公眾及他人，處有期徒刑肆月，
，如易科罰金以新臺幣壹仟元折算壹日，如附表所示之偽造之「
劉家樂」署押、指印各貳枚均沒收。
    事  實
一、甲○○前於民國96年8 、9 月間，因詐欺案件經臺灣臺中地
    方法院判處有期徒刑6 月確定，惟未到案執行而經臺灣臺中
    地方法院檢察署發布通緝，其為規避查緝乃將其先前於台中
    市○○路黃昏市場內撿拾到載有「劉家樂」年籍資料之申請
    書上相關「劉家樂」身分資料熟記後，將申請書丟棄。嗣於
    96 年10 月31日14時50分，與呂國禎在雲林縣斗南鎮○○○
    路21 號 前，因持有毒品，形跡可疑而為雲林縣政府警察局
    斗南分局員警帶回詢問，於製作警詢筆錄時，甲○○竟基於
    偽造署押之犯意，向不知情之員警自稱為「劉家樂」，並謊
    報其年籍資料而應詢，並在於同日17時30分詢問完畢後，接
    續於調查筆錄之應告知事項欄及筆錄最末受詢問人欄內，偽
    造劉家樂之簽名及指印各2 枚，足生損害於犯罪偵查機關對
    犯罪嫌疑人偵查之正確性及致劉家樂受刑事訴追之危險。嗣
    劉家樂果由臺灣臺中地方法院檢察署檢察官聲請裁定送觀察
    、勒戒，劉家樂在執行中提出聲明狀始由該署檢察官循線查
    悉上情。
二、案經臺灣臺中地方法院檢察署檢察官自動簽呈請臺灣高等法
    院檢察署檢察長核轉臺灣屏東地方法院檢察署檢察官偵查起
    訴。
    理  由
一、本件被告甲○○所犯係死刑、無期徒刑、最輕本刑為3 年以
    上有期徒刑以外之罪，其等於本院準備程序中就被訴事實為
    有罪之陳述，經法官告知被告簡式審判程序之旨，並聽取公
    訴人、被告之意見後，由本院依刑事訴訟法第273 條之1 第
    1 項規定，裁定進行簡式審判程序，先予敘明。
二、訊據被告對上揭犯罪事實坦承不諱，核與證人劉家樂所證其
    並未在雲林因毒品案件被警方查獲之事實相符（見臺灣臺中
    地方法院檢察署98年度毒偵字第35號卷第2 、14至15、21至
    22 、34 至35頁；98年度毒偵字第740 號卷第4 至5 頁），
    亦與證人呂國禎所證當天與其一同為警查獲之「阿樂」非劉
    家樂等語互核一致（臺灣臺中地方法院檢察署98年度毒偵字
    第35號卷第20至21頁），復有內政部警政署刑事警察局98年
    3 月10日、刑紋字第0980028272號指紋鑑驗書、臺灣臺中地
    方法院97年度毒聲字第198 號裁定各1 份在卷可稽，綜上足
    認，本件事證明確，被告犯行應堪認定。
三、按刑法上偽造文書罪章所指之文書，除必須具備有體性、文
    字性、持續性、意思性等要件外，尚必須存有足以表彰一定
    之制作名義人之名義性時，該等記載方可認為係文書，若僅
    為表彰某人簽名意思之署名或簽押，並不具有表彰制作名義
    人之意思表示時，該等記載即無從認為係刑法上之文書，而
    只能認為係單純之署押。又刑法第217 條所稱之「偽造署押
    」，係指行為人冒用本人名義在文件上簽名或為民法第3條
    第3 項所稱指印之類似簽名之行為者而言（最高法院80年度
    台非字第277 號判決意旨可資參照）。查警詢筆錄之權利告
    知書欄位係警察機關依刑事訴訟法第95條規定，踐行在訊問
    被告前須先向其告知其刑事訴訟程序上權利之程序，故被告
    在警詢調查筆錄受權利告知事項欄之簽名、捺印，其僅係處
    於受告知者之地位，尚不能表示其係有製作何種文書之意思
    及曾為何項之意思表示。又司法警察（官）及檢察官詢問被
    告時所製作之詢問筆錄或偵訊筆錄，係記載對於被告之詢問
    及其陳述，其內容當然含有受詢問人之意思表示，因該筆錄
    為公務員職務上所製作之文書，故為公文書之一種，受詢問
    人雖亦在筆錄之末簽名、蓋章或按指印，以擔保該筆錄之憑
    信性，但不能因此即認為該筆錄係受詢問人所製作，而變更
    其公文書之性質，自非被告所製作之私文書，僅應論以偽造
    署押罪（最高法院91年度台非字第294 號判決意旨參照），
    本件被告在附表所示文件偽簽「劉家樂」之姓名並捺指印，
    該簽名僅係表示受詢問人、在場人係「劉家樂」其人無誤，
    顯係單純證明受詢問在場人確係劉家樂，係人格同一性之證
    明，除此之外，並無其他法律上之用意，故核被告所為，係
    犯刑法第217 條第1 項偽造署押罪。被告在警詢筆錄附表先
    後2 次偽造「劉家樂」署押並按捺指印之行為，係基於密切
    接近之時、地實施，並侵害同一法益，各行為之獨立性極為
    薄弱，且係出於同一為規避查緝而偽造署押之犯意，依一般
    社會健全觀念，在時間差距上，難以強行分開，在刑法評價
    上，以視為數個舉動之接續施行，合為包括之一行為予以評
    價，屬接續犯，而包括論以一罪。
四、爰審酌被告為掩飾自己身分，躲避警察查緝，竟偽造他人之
    署押，有損刑事機關偵查之正確性、甚致劉家樂遭聲請觀察
    勒戒而入所執行、損害非輕，惟念其犯後坦承犯行及其生活
    狀況等一切情狀，量處如主文所示之刑，併諭知其易科罰金
    之折算標準。如附表所示偽造之署押、指印各貳枚，均應依
    刑法第219 條之規定沒收。
據上論斷，應依刑事訴訟法第273 條之1 第1 項、第299 條第1
項前段，刑法第217 條第1 項、第219 條，第41條第1 項前段，
判決如主文。
本案經檢察官簡志祥到庭執行職務。
中    華    民    國    98    年    7     月    28    日
                  刑事第二庭    法  官  劉怡孜
以上正本證明與原本無異。
如不服本判決應於收受判決後10日內向本院提出上訴書狀，並
應敘述具體理由；其未敘述上訴理由者，應於上訴期間屆滿後
20日內向本院補提理由書（均須按他造當事人之人數附繕本）
「切勿逕送上級法院」。
中    華    民    國    98    年    7     月    28    日
                                書記官  馮得弟
附錄本案論罪科刑之法條：
中華民國刑法第217條
（偽造盜用印章印文或署押罪）
偽造印章、印文或署押，足以生損害於公眾或他人者，處 3 年以
下有期徒刑。
盜用印章、印文或署押，足以生損害於公眾或他人者，亦同。
附表：
┌──┬───────────────┬──────────────┐
│編號│ 文                        件 │ 偽  造  之  署  押         │
├──┼───────────────┼──────────────┤
│ 1  │96年10月31日斗南派出所調查筆錄│「 劉家樂」之署押、指印各1  │
│    │第2頁之應告知事項欄           │ 枚。                       │
├──┼───────────────┼──────────────┤
│ 2  │96年10月31日斗南派出所調查筆錄│「劉家樂」之署押、指印各1 枚│
│    │第4頁之受詢問人欄             │。                          │
└──┴───────────────┴──────────────┘


司法院資訊處製作；財團法人民間司法改革基金會備份。
